【裁判字號】    97,訴,3248
【裁判日期】    980119
【裁判案由】    毒品危害防制條例
【裁判全文】
臺灣臺中地方法院刑事判決              97年度訴字第3248號
公  訴  人  臺灣臺中地方法院檢察署檢察官
被      告  癸○○
                    （現羈押於臺灣臺中看守所）
選任辯護人  陳宏盈律師
被      告  己○○
                    樓
                    （另案於臺灣臺中女子監獄執行）
選任辯護人  吳中和律師
被      告  戊○○
                    （另案於臺灣臺中監獄執行）
指定辯護人  本院公設辯護人  丙○○
上列被告等因違反毒品危害防制條例案件，經檢察官提起公訴（
九十七年度偵字第一○○八二號、第一○八五六號、第一一八八
六號、第一一二九二號），本院判決如下：
    主    文
癸○○販賣第一級毒品，處有期徒刑拾伍年肆月，未扣案之犯罪
所得現金新臺幣玖佰元，沒收，如全部或一部不能沒收時，以其
財產抵償之；又販賣第一級毒品，處有期徒刑拾伍年肆月，未扣
案之犯罪所得現金新臺幣壹仟元，沒收，如全部或一部不能沒收
時，以其財產抵償之；又販賣第一級毒品，處有期徒刑拾伍年肆
月，未扣案之犯罪所得現金新臺幣壹仟元，沒收，如全部或一部
不能沒收時，以其財產抵償之；又販賣第一級毒品，處有期徒刑
拾伍年肆月，未扣案之犯罪所得現金新臺幣玖佰參拾元，沒收，
如全部或一部不能沒收時，以其財產抵償之。應執行有期徒刑拾
陸年陸月，未扣案之犯罪所得共計現金新臺幣參仟捌佰參拾元，
均沒收，如全部或一部不能沒收時，以其財產抵償之。
癸○○其餘被訴販賣第一級毒品部分，無罪。
己○○販賣第一級毒品，累犯，處有期徒刑拾伍年陸月，未扣案
之犯罪所得現金新臺幣壹仟元，沒收，如全部或一部不能沒收時
，以其財產抵償之；又販賣第一級毒品，累犯，處有期徒刑拾伍
年陸月，未扣案之犯罪所得現金新臺幣壹仟元，沒收，如全部或
一部不能沒收時，以其財產抵償之；又販賣第一級毒品，累犯，
處有期徒刑拾伍年陸月，未扣案之犯罪所得現金新臺幣壹仟元，
沒收，如全部或一部不能沒收時，以其財產抵償之；又販賣第一
級毒品，累犯，處有期徒刑拾伍年陸月，扣案之門號：0000
000000號行動電話手機壹支（含ＳＩＭ卡壹枚），沒收，
未扣案之犯罪所得現金新臺幣捌佰元，沒收，如全部或一部不能
沒收時，以其財產抵償之；又販賣第一級毒品，累犯，處有期徒
刑拾伍年陸月，扣案之門號：0000000000號行動電話
手機壹支（含ＳＩＭ卡壹枚），沒收，未扣案之犯罪所得現金新
臺幣壹仟元，沒收，如全部或一部不能沒收時，以其財產抵償之
；又販賣第一級毒品，累犯，處有期徒刑拾伍年陸月，扣案之門
號：0000000000號行動電話手機壹支（含ＳＩＭ卡壹
枚），沒收，未扣案之犯罪所得現金新臺幣捌佰元，沒收，如全
部或一部不能沒收時，以其財產抵償之。應執行有期徒刑拾捌年
，扣案之門號：0000000000號行動電話手機壹支（含
ＳＩＭ卡壹枚），沒收，未扣案之犯罪所得共計現金新臺幣伍仟
陸佰元，均沒收，如全部或一部不能沒收時，以其財產抵償之。
己○○其餘被訴販賣第一級毒品部分，無罪。
戊○○無罪。
    犯罪事實
一、癸○○（綽號：阿龍、阿明、明兄）基於意圖營利而販賣第
    一級毒品海洛因之犯意，於下列時地，先後四次為下列販賣
    第一級毒品海洛因之犯行：１、丁○○於民國九十七年十二
    月十五日上午八時三十八分許、八時四十三分許、九時五十
    九分許，接續以門號：0000000000號行動電話（
    以丁○○之父陳坤結名義申請租用，由丁○○使用），撥打
    癸○○所使用之門號：0000000000號行動電話，
    向癸○○洽購價值新臺幣（下同）九百元之海洛因毒品一小
    包。二人相約於同日上午九時五十九分許以後之某時，在臺
    中縣太平市誠洲電子工廠附近見面。隨由丁○○將現金九百
    元交付予癸○○，再由癸○○將以低於九百元之不詳代價，
    所販入之第一級毒品海洛因一小包交付予丁○○，憑資牟利
    。癸○○販賣第一級毒品海洛因之所得為現金九百元。２、
    丁○○於九十七年十二月十六日上午八時四十六分許、八時
    四十七分許，接續以門號：0000000000號行動電
    話，撥打癸○○所使用之門號：0000000000號行
    動電話，向癸○○洽購價值一千元之海洛因毒品一小包。二
    人相約於同日上午八時四十七分許以後之某時，在臺中縣太
    平市誠洲電子工廠附近見面。隨由丁○○將現金一千元交付
    予癸○○，再由癸○○將以低於一千元之不詳代價，所販入
    之第一級毒品海洛因一小包交付予丁○○，憑資牟利。癸○○販賣第一級毒品海洛因之所得為現金一千元。３、丁○○
    於九十七年十二月十七日上午八時四分許、八時十四分許、
    八時四十五分許、九時九分許、九時十二分許，接續以門號
    ：0000000000號行動電話，撥打癸○○所使用之
    門號：0000000000號行動電話，向癸○○洽購價
    值一千元之海洛因毒品一小包。二人相約於同日上午九時十
    二分許以後之某時，在臺中縣太平市誠洲電子工廠附近見面
    。隨由丁○○將現金一千元交付予癸○○，再由癸○○將以
    低於一千元之不詳代價，所販入之第一級毒品海洛因一小包
    交付予丁○○，憑資牟利。癸○○販賣第一級毒品海洛因之
    所得為現金一千元。４、庚○○於九十七年十二月十七日上
    午八時四十三分許、八時四十五分許，接續以門號：000
    0000000號行動電話（以庚○○之母吳碧琴名義申請
    租用，由庚○○使用），撥打癸○○所使用之門號：000
    0000000號行動電話，向癸○○洽購價值九百三十元
    之海洛因毒品一小包。二人相約於同日下午四時十八分許以
    後之某時，在臺中縣太平市不詳地點見面。隨由庚○○將現
    金九百三十元交付予癸○○，再由癸○○將以低於九百三十
    元之不詳代價，所販入之第一級毒品海洛因一小包交付予庚○○，憑資牟利。癸○○販賣第一級毒品海洛因之所得為現
    金九百三千元。
二、(一)己○○（綽號：華姊、姊仔（臺語））曾因施用毒品案件
    ，經本院於九十六年六月二十二日，以九十六年度訴字第一
    三一二號判處有期徒刑八月確定，復經本院於九十六年九月
    二十九日，以九十六年度聲減字第四八七九號裁定減刑為有
    期徒刑四月確定，甫於九十六年十一月十二日執行完畢，猶
    不知悔改。(二)己○○基於意圖營利而販賣第一級毒品海洛因
    之犯意，於下列時地，先後六次為下列販賣第一級毒品海洛
    因之犯行：１、辛○○於九十七年七月間某日，以公共電話
    撥打己○○使用之不詳門號行動電話，向己○○洽購價值一
    千元之海洛因毒品一小包。二人相約於同日，在臺中縣太平
    市東平百貨附近見面。隨由辛○○將現金一千元交付予己○○，再由己○○將以低於一千元之不詳代價，向姓名年籍均
    不詳之成年男子所販入之第一級毒品海洛因一小包交付予辛○○，憑資牟利。己○○販賣第一級毒品海洛因之所得為現
    金一千元。２、辛○○於九十七年七月間某日，以公共電話
    撥打己○○使用之不詳門號行動電話，向己○○洽購價值一
    千元之海洛因毒品一小包。二人相約於同日，在臺中縣太平
    市東平百貨附近見面。隨由辛○○將現金一千元交付予己○○，再由己○○將以低於一千元之不詳代價，向姓名年籍均
    不詳之成年男子所販入之第一級毒品海洛因一小包交付予辛○○，憑資牟利。己○○販賣第一級毒品海洛因之所得為現
    金一千元。３、辛○○於九十七年七月間某日，以公共電話
    撥打己○○使用之不詳門號行動電話，向己○○洽購價值一
    千元之海洛因毒品。二人相約於同日，在臺中縣太平市東平
    百貨附近見面。隨由辛○○將現金一千元交付予己○○，再
    由己○○自以不詳代價，向姓名年籍均不詳之成年男子所販
    入之第一級毒品海洛因一大包中，以杓子鏟出一杓之第一級
    毒品海洛因置入辛○○所有注射針筒內，以此方式，販賣交
    付第一級毒品海洛因辛○○，憑資牟利。己○○販賣第一級
    毒品海洛因之所得為現金一千元。４、甲○○於九十七年一
    月三十一日上午六、七時許，以門號：000000000
    0號行動電話（以甲○○之妻蘇淑惠名義申請租用，由甲○○使用），撥打己○○所有門號：0000000000號
    行動電話，向己○○洽購價值八百元之海洛因毒品一小包。
    二人相約於同日上午六、七時許以後之某時，在臺中縣太平
    市○○路○段「三青水果行」附近見面（己○○係騎乘伊所
    有車牌號碼：HJ二–三三七號重型機車到場交易）。隨由甲○○將現金八百元交付予己○○，再由己○○將以低於八百
    元之不詳代價，所販入之第一級毒品海洛因一小包交付予甲○○，憑資牟利。己○○販賣第一級毒品海洛因之所得為現
    金八百元。５、壬○○於九十七年三月二十三日上午六時二
    十八分許、三十三分許、三十五分許、五十五分許、七時許
    ，接續以門號：0000000000號行動電話（以壬○○名義申請租用，由壬○○使用），撥打己○○所有門號：
    0000000000號行動電話，向己○○洽購價值一千
    元之海洛因毒品一小包。二人相約於同日七時許以後之某時
    ，在臺中縣太平市○○路「全家便利商店」附近見面。隨由
    壬○○將現金一千元交付予己○○，再由己○○將以低於一
    千元之不詳代價，所販入之第一級毒品海洛因一小包交付予
    壬○○，憑資牟利。己○○販賣第一級毒品海洛因之所得為
    現金一千元。６、甲○○於九十七年三月二十五日上午六時
    十九分許，以門號：0000000000號行動電話，撥
    打己○○所有門號：0000000000號行動電話，向
    己○○洽購價值八百元之海洛因毒品一小包。二人相約於同
    日上午七時許時，在臺中縣太平市○○路三段「三青水果行
    」附近見面。隨由甲○○將現金八百元交付予己○○，再由
    己○○將以低於八百元之不詳代價，所販入之第一級毒品海
    洛因一小包交付予甲○○，憑資牟利。己○○販賣第一級毒
    品海洛因之所得為現金八百元。(三)嗣於九十七年三月二十六
    日上午八時三十分許，在臺中縣太平市○○路六號前，為警
    查獲騎乘車牌號碼：HJ二–三三七號重型機車之己○○，並
    扣得伊所有供其販賣第一級毒品海洛因所用之門號：000
    0000000號行動電話手機一支（含ＳＩＭ卡一枚）。
三、案經臺中縣警察局太平分局報請臺灣臺中地方法院檢察署檢
    察官指揮偵查起訴。
    理  由
壹、有罪部分：
一、(一)訊據被告癸○○固不否認：其曾於如犯罪事實欄一、所示
    之時地，以上開行動電話互相聯絡，而先後由案外人丁○○
    、庚○○二人分別交付予其上開現金後，再由其先後分別交
    付第一級毒品海洛因予該二人之事實，但矢口否認有何販賣
    第一級毒品海洛因之犯行，辯稱：其係應上開二人之要求，
    先後代為幫忙購買第一級毒品海洛因後，再分別轉交付予該
    二人，並非販賣第一級毒品海洛因予該二人（參本院卷第二
    二、二三頁）云云。(二)訊據被告己○○固不否認：伊曾於如
    犯罪事實欄二、(二)所示之時地，以上開行動電話相互聯絡，
    而先後由案外人辛○○、甲○○及壬○○等三人分別交付予
    其上開現金後，再由其先後分別交付第一級毒品海洛因予該
    三人之事實，但矢口否認有何販賣第一級毒品海洛因之犯行
    ，辯稱：伊認識案外人辛○○，因伊自己也要購買第一級毒
    品海洛因施用，而案外人辛○○詢問伊有無地方可以購買第
    一級毒品海洛因，故伊乃幫忙案外人辛○○一起購買第一級
    毒品海洛因施用。又其係與案外人甲○○合資購買第一級毒
    品海洛因施用，由伊出資二百元、一千二百元不等，由案外
    人甲○○出資八百元，再一同向姓名年籍均不詳、綽號「阿
    娟」之成年女子購買。另案外人壬○○部分，則是由案外人
    壬○○出資，由伊出面購買購買二包第一級毒品海洛因，每
    人分一包施用。有時伊有出錢，有時沒有出錢。其並無販賣
    第一級毒品海洛因予該三人（參本院卷第九九、一九九頁、
    第二○三頁背面）云云。(三)惟查：１、(1)被告癸○○所犯如
    犯罪事實欄一、所示之四次販賣第一級毒品海洛因之犯行部
    分，業分據證人丁○○、庚○○二人分別於偵查中，結述綦
    詳（參九十六年度他字第四二八○號偵查卷第七三頁、七四
    頁，九十七年度他字第一五三八號偵查卷第二三頁至第二五
    頁、九十七年度偵字第一○○八二號偵查卷第五八頁至第六
    ○頁。該二證人經本院合法傳喚、拘提，均未能到庭證述）
    ，並有被告癸○○所使用之門號：0000000000號
    行動電話自九十六年十二月十四日起至同年月二十一日止之
    電信監察譯文表一份，載有證人丁○○、庚○○有施用第一
    級毒品海洛因前案紀錄之臺灣高等法院被告前案紀錄表各一
    份，證人庚○○施用第一級毒品海洛因之緩起訴處分書一份
    附於本院卷(一)第六五頁至第七五頁、第一二七頁至第一七四
    頁，及門號：0000000000號（申請租用人：陳坤
    結）、0000000000號（申請租用人：吳碧琴）之
    通聯調閱查詢單各一紙分附於警詢卷(一)第五九頁、警詢卷(三)
    第七一頁可參。(2)近年來，政府相關單位均投入相當之人力
    、物力，大力查緝毒品，已致一般人甚難輕易取得毒品。且
    電子、平面等媒體均一再報導販賣毒品係屬重罪，故衡以常
    情，一般人若非有利可圖，應無可能甘冒重罪之險，為他人
    免費代購或轉交毒品。復徵以被告癸○○於本院審理時，供
    稱：其至九十六年十二月底止，僅認識證人丁○○、庚○○
    幾個月而已，係一起喝美沙酮認識的（參本院卷第二二、二
    三頁）等語，足認被告癸○○若非有從中牟利，賺取差價，
    其又豈會平白地甘冒觸犯販賣第一級毒品重罪之險，先後數
    次分別交付第一級毒品海洛因予上開二位證人？準此，應堪
    認被告癸○○主觀上確有營利之意圖甚明。(3)基上等情，本
    院認被告癸○○辯稱：其僅幫忙為上開二位證人代為購買第
    一級毒品海洛因云云，顯與常情有違。況被告癸○○上開所
    辯，除核與上開二位證人於偵查中所為上開結述（均結稱係
    向被告癸○○購買第一級毒品海洛因）歧異，且上開電信監
    察譯文表中亦無被告癸○○係幫忙為上開二位證人代為購買
    第一級毒品海洛因之通話內容。由此足認被告癸○○上開所
    辯，應係其事後卸責之詞，不足採信。事證明確，被告癸○○之犯行已堪認定。２、(1)被告己○○所犯如犯罪事實欄二
    、(二)所示之六次販賣第一級毒品海洛因之犯行部分，業分據
    證人辛○○、甲○○及壬○○等三人分別於偵查中及本院審
    理時，結述綦詳（參九十六年度他字第四二八○號偵查卷第
    第一四八頁至第一五二頁、九十七年度偵字第一○○八二號
    偵查卷第三三頁至第三五頁、第五四頁至第五六頁；本院卷
    (一)第一九六頁至第一九九頁、第二○○頁至第二○三頁，本
    院卷(二)第三二八頁至第三三七頁），並有受搜索人為被告己○○之搜索扣押筆錄一份，被告己○○所使用之門號：00
    00000000號行動電話自九十七年三月一日起至同年
    月二十五日止之雙向通聯紀錄一份，門號：0000000
    000號（申請租用人：蘇淑惠）之通聯調閱查詢單一紙分
    附於警詢卷(二)第三一頁至第三四頁、第四六頁至第五二頁，
    警詢卷(三)第七一頁，載有證人辛○○、甲○○及壬○○有施
    用第一級毒品海洛因前案紀錄之臺灣高等法院被告前案紀錄
    表各一份，證人辛○○施用第一級毒品海洛因之起訴書、宣
    示判決筆錄各二份，證人甲○○施用第一級毒品海洛因之緩
    起訴處分書三份附於本院卷(一)第二四頁至第六四頁可參，並
    有門號：0000000000號行動電話手機一支（含Ｓ
    ＩＭ卡一枚）扣案可資佐證。且證人甲○○於九十七年二月
    一日晚上六時許，為警持本院搜索票搜索查獲時，經警查驗
    證人甲○○所使用之門號：0000000000號行動電
    話之通話紀錄，確有於九十七年一月三十一日上午六時許，
    以該行動電話撥打被告己○○所有門號：00000000
    00號行動電話之通話紀錄（參警詢卷(三)第一七頁）。(2)近
    年來，政府相關單位均投入相當之人力、物力，大力查緝毒
    品，已致一般人甚難輕易取得毒品。且電子、平面等媒體均
    一再報導販賣毒品係屬重罪，故衡以常情，一般人若非有利
    可圖，應無可能甘冒重罪之險，為他人免費代購或轉交毒品
    。復徵以：被告己○○於本院準備程序時，供稱：證人辛○○、壬○○沒有看到人，所以不曉得是誰。伊與證人甲○○
    係普通朋友，平日無金錢往來，亦無任何仇怨（參本院卷(一)
    第九九頁）等語；證人辛○○於本院審理時，結稱：與被告
    己○○交情普通，偶而聯絡（參本院卷(一)第二○三頁背面）
    ；證人甲○○於本院審理時，結稱：平日與被告己○○無交
    情，只有去醫院喝美沙酮時會見面，購買毒品之前都沒有交
    情（參本院卷(二)第三三七頁）等語；證人壬○○於本院審理
    時，結稱：與被告己○○交情還好，平日沒有什麼聯絡，每
    次聯絡就是要買毒品（參本院卷(一)第一九六頁背面、第一九
    八頁背面）等語後，足認被告己○○若非有從中牟利，賺取
    差價，其又豈會平白地甘冒觸犯販賣第一級毒品重罪之險，
    先後數次分別交付第一級毒品海洛因予上開三位證人？準此
    ，應堪認被告己○○主觀上確有營利之意圖甚明。(3)基上等
    情，本院認被告己○○辯稱：其僅幫忙為上開三位證人代為
    購買或合資一起購買第一級毒品海洛因云云，顯與常情有違
    。況被告己○○上開所辯，亦核與上開三位證人於偵查中及
    本院審理時所為上開結述（均結稱係向被告己○○購買第一
    級毒品海洛因）歧異。由此足認被告己○○上開所辯，應係
    伊事後卸責之詞，不足採信。事證明確，被告己○○之犯行
    已堪認定。
二、(一)核被告癸○○、己○○二人所為，均係犯毒品危害防制條
    例第四條第一項販賣第一級毒品罪。就被告己○○所犯如犯
    罪事實欄二、(二)部分，本院認係由被告己○○單獨犯之，並
    無確切之證據足認係由伊與被告戊○○共同犯之（詳後述之
    貳、無罪部分所載），公訴人未予詳酌，而認該二人就此部
    分犯行，係屬共同正犯，尚有未洽。被告癸○○、己○○所
    分犯之上開四次、六次販賣第一級毒品海洛因之犯行，均犯
    意各別，行為互殊，均應予分罪併罰。被告己○○曾因施用
    毒品案件，經本院於九十六年六月二十二日，以九十六年度
    訴字第一三一二號判處有期徒刑八月確定，復經本院於九十
    六年九月二十九日，以九十六年度聲減字第四八七九號裁定
    減刑為有期徒刑四月確定確定，甫於九十六年十一月十二日
    執行完畢等情，有伊之臺灣高等法院被告前案紀錄表一份在
    卷可參。伊於有期徒刑執行完畢後，五年內故意再犯本件有
    期徒刑以上之上開六罪，均為累犯，應均依刑法第四十七條
    第一項規定，各加重其刑（僅加重法定刑為罰金刑部分，至
    法定刑為死刑、無期徒刑部分，依法不得加重）。本院經審
    酌：被告癸○○、己○○二人販賣第一級毒品海洛因之數量
    僅各為一小包或一小杓，其等販賣所得僅各分別為九百元、
    一千元、一千元、九百三十元，一千元、一千元、一千元、
    八百元、一千元、八百元，但其等所犯之毒品危害防制條例
    第四條第一項販賣第一級毒品罪之法定刑，為死刑或無期徒
    刑，處無期徒刑者，得併科一千萬元以下罰金等一切情狀後
    ，認其等均有刑法第五十九條所定之犯罪之情狀顯可憫恕，
    認科以最低度刑仍嫌過重之情形，爰依該條規定，各減輕其
    等所犯之刑，並就被告己○○部分，依法先加後減之。(二)爰
    審酌：被告癸○○正值青年，國中畢業，被告己○○正值壯
    年，國中畢業，均係因貪圖不法之利益，致犯本罪。其等犯
    罪手段雖屬平和，但所為嚴重損害國本，其等販賣第一級毒
    品海洛因之時間均非屬長期，所販賣之數量亦非鉅量，販賣
    所得各為九百元、一千元、一千元、九百三十元與各為一千
    元、一千元、一千元、八百元、一千元、八百元，暨其等犯
    罪後，均僅坦承有上開分別交付第一級毒品海洛因予上開二
    位證人與上開三位證人之行為，但均矢口否認有販賣第一級
    毒品海洛因之犯行等一切情狀，分別各量處如主文所示之刑
    ，並分別定其等之應執行之刑。公訴人對其等均求處無期徒
    刑，經核尚屬過重，至求處宣告刑前強制工作部分，本院依
    卷內之所有證據，尚無從據而認定被告癸○○、己○○二人
    確有刑法第九十條第一項所定之有犯罪之習慣或因遊蕩或懶
    惰成習致犯上開販賣第一級毒品海洛因之事實，自不得率予
    宣告該二人刑前強制工作。(三)扣案之門號：0000000
    000號行動電話手機一支（含ＳＩＭ卡一枚），係被告己○○所有，業據伊供承在卷（參本院卷(二)第三九七頁），且
    供其犯上開販賣第一級毒品海洛因所用，應依毒品危害防制
    條例第十九條第一項規定，予以宣告沒收。被告癸○○販賣
    第一級毒品洛因之犯罪所得現金九百元、一千元、一千元、
    九百三十元，共計三千八百三十元，與被告己○○販賣第一
    級毒品海洛因之犯罪所得現金一千元、一千元、一千元、八
    百元、一千元、八百元，共計五千六百元，雖均未據扣案，
    仍應分別依毒品危害防制條例第十九條第一項規定，均予以
    宣告沒收，如全部或一部不能沒收時，以其財產抵償之。被
    告癸○○所使用之上開門號：0000000000號行動
    電話手機，被告癸○○供稱：該支手機並非其所有（參本院
    卷(二)第三九七頁）等語，卷內亦無證據足認該支手機確為被
    告癸○○所有，且核亦非屬違禁物，自不得予以宣告沒收。
    又扣案之夾鍊袋一包、電子磅秤一臺，被告己○○供稱：該
    等扣案物品並非伊所有（參本院卷(二)第三九七頁）等語，卷
    內亦無證據足認該等扣案物品確為被告己○○所有，且核亦
    非屬違禁物，自不得予以宣告沒收，附予敘明。
貳、無罪部分：
一、公訴意旨略以：(一)１、被告癸○○基於意圖營利而販賣第一
    級毒品海洛因之犯意，於九十七年十二月十五日上午九時二
    十二分許，由證人甲○○以門號：0000000000號
    行動電話（以證人甲○○之妻蘇淑惠名義申請租用，由證人
    甲○○使用），撥打癸○○所使用之門號：0000000
    000號行動電話，向癸○○洽購價值一千元之海洛因毒品
    一小包。二人相約於同日上午九時二十二分許以後之某時，
    在臺中縣太平市○○○○街與大源路交岔路口附近見面。隨
    由甲○○將現金一千元交付予癸○○，再由癸○○將以低於
    一千元之不詳代價，所販入之第一級毒品海洛因一小包交付
    予甲○○，憑資牟利。２、因認被告癸○○涉有毒品危害防
    制條例第四條第一項販賣第一級毒品罪嫌云云。(二)１、被告
    己○○、戊○○共同基於意圖營利而販賣第一級毒品海洛因
    之犯意聯絡，自九十六年七月間某日起，至九十六年十月二
    十六日止，由證人辛○○撥打被告己○○、戊○○所使用之
    門號：0000000000號（被告己○○之姊夫游偉名
    義申請租用，交由被告己○○使用）、000000000
    0號、0000000000號行動電話，向被告己○○、
    戊○○二人洽購價值五百元至一千元不等之海洛因毒品一小
    包，每二天一次，除曾由被告己○○於九十七年七月間出面
    交付第一級毒品海洛因予證人辛○○及收取價金三次（被告
    己○○單獨販賣第一級毒品海洛因予證人辛○○三次部分，
    業經本院對伊論罪科刑，詳前述之壹、有罪部分所載）外，
    其餘每次均由被告戊○○出面交付第一級毒品海洛因予證人
    辛○○及收取價金，以此方式，共同憑資牟利。２、因認被
    告己○○、戊○○二人共同涉有毒品危害防制條例第四條第
    一項販賣第一級毒品罪嫌云云。
二、(一)按犯罪事實應依證據認定之，無證據不得認定犯罪事實；
    又案件不能證明被告犯罪者，應諭知無罪之判決，刑事訴訟
    法第一百五十四條第二項、第三百零一條第一項分別定有明
    文。再者，認定不利於被告之事實，須依積極證據，苟積極
    證據不足為不利於被告事實之認定時，即應為有利於被告之
    認定，更不必有何有利之證據；又認定犯罪事實所憑之證據
    ，雖不以直接證據為限，間接證據亦包括在內；然無論直接
    或間接證據，其為訴訟上之證明，須於通常一般之人均不致
    於有所懷疑，而得確信其為真實之程度者，始得據之為有罪
    之認定；另刑事訴訟法第一百六十一條已於九十一年二月八
    日修正公布，其第一項規定：檢察官就被告犯罪事實，應負
    舉證責任，並指出證明之方法。因此，檢察官對於起訴之犯
    罪事實，應負提出證據及說服之實質舉證責任。倘檢察官所
    提出之證據，不足為被告有罪之積極證明，或其指出證明之
    方法，無從說服法院以形成被告有罪之心證，基於無罪推定
    之原則，自應為被告無罪判決之諭知，業分經最高法院三十
    年上字第八一六號、七十六年臺上字第四九八六號、九十二
    年臺上字第一二八號著有判例。(二)又按施用毒品者所稱其向
    某人買受毒品之指證，不得作為有罪判決之唯一證據，仍須
    調查其他必要之證據，以察其是否與事實相符，為最高法院
    院歷年來之見解，良以毒品買受者之指證，其憑信性於通常
    一般人已有所懷疑，尚難確信其為真實。況依毒品危害防制
    條例第十七條之規定，其供出毒品來源而破獲者，復得減輕
    其刑，則其指證之真實性猶有疑慮，是施用毒品者之指證，
    其真實性有待其他必要證據加以補強。茲所謂必要之補強證
    據，固不以證明販賣毒品犯罪構成要件之全部事實為必要，
    但以與施用者之指證具有相當之關聯性為前提，其經與施用
    者之指證綜合判斷，已達於通常一般人均不致有所懷疑，而
    得確信施用者之指證為真實者，始得為有罪之認定，此為無
    罪推定原則之必然推演（最高法院九十三年度台上字第六七
    五○號刑事判決參照）。
三、(一)公訴人認被告癸○○涉有上開販賣第一級毒品海洛因罪嫌
    ，無非係以：證人甲○○、子○○二人於偵查中之結述，被
    告癸○○供述：其曾受證人甲○○之託，代為購買第一級毒
    品海洛因後，再將之轉交予證人甲○○等情，及上開門號：
    0000000000號行動電話監察譯文等情為據。(二)公
    訴人認被告己○○、戊○○二人共同涉有上開販賣第一級毒
    品海洛因罪嫌，無非係以：證人辛○○於偵查中之結述，被
    告己○○供稱：上開門號：0000000000號行動電
    話曾交由伊使用一個月，及搜索扣押筆錄一份、扣案之夾鍊
    袋一包、電子磅秤一臺等情為據。
四、(一)訊據被告癸○○固不否認：曾受證人甲○○之託，代為向
    他人購買第一級毒品海洛因後，交付予證人甲○○，並向甲○○收取價金之事實，惟堅決否認有何販賣第一級毒品海洛
    因之犯行，辯稱：其係因與證人甲○○一起服用美沙酮認識
    ，看證人甲○○很難過，才幫忙代買毒品云云。(二)訊據己○○、戊○○二人均堅決否認有何共同販賣第一級毒品予證人
    辛○○之犯行，被告己○○辯稱：伊認識被告戊○○與證人
    辛○○，但從未與被告戊○○共同販賣第一級毒品海洛因予
    證人辛○○等語；被告戊○○辯稱：彼認識被告己○○，但
    不認識證人辛○○，亦從未與被告己○○共同販賣第一級毒
    品海洛因予證人辛○○等語。
五、經查：(一)被告癸○○部分：１、依本院卷(一)第一三二頁所附
    之被告癸○○所使用之門號：0000000000號行動
    電話電信監察譯文表所示，於九十六年十二月十五日上午九
    時二十二分許，係證人子○○所有門號：00000000
    00號行動電話通話，與被告癸○○所使用之上開行動電話
    通話，並非被告所使用之上開行動電話與證人甲○○所使用
    之門號：0000000000號行動電話通話。２、證人
    甲○○於本院審理時，亦結稱：0000000000號行
    動電話並非渠使用之行動電話，且依上開通話之內容所示，
    應非渠與被告癸○○之通話內容，有可能是別人向被告癸○○拿藥，報渠之名號。渠與被告癸○○聯絡，均使用門號：
    0000000000號行動電話。但只有撥打○九七○..
    .... 之行動電話向被告癸○○購買過毒品，時間約是九十
    六年十二月十五日前之二、三日左右。自從九十六年十二月
    十五日上午八時二十二分許，被告癸○○來電告知不要再打
    ○九七○...... 之電話後，就沒再向被告癸○○購買過毒
    品了，渠是之前曾撥打被告癸○○使用之○九七○......
    電話向其購買過毒品，但渠從未撥打被告癸○○所使用之0
    000000000號行動電話，向被告癸○○購買過毒品
    （參本院卷(二)第三三五頁）等語，核與證人子○○於本院審
    理時，結稱：「0000000000號行動電話是我的行
    動電話，我於九十六年十二月十五日上午九時二十二分許，
    打上開行動電話給被告癸○○是要找工作。被告癸○○的上
    開行動電話號碼是證人甲○○給我的（參本院卷(二)第三九五
    頁）。」等語相吻。３、徵以本院卷(一)第一三二頁所附之被
    告癸○○所使用之門號：0000000000號行動電話
    電信監察譯文表所示：被告癸○○於九十六年十二月十五日
    上午八時二十二分許，曾去電證人甲○○所使用之門號：0
    000000000號行動電話，對話內容為「A（被告癸○○）：ㄚ華（發），我阿明，以後要打，請打這一支二二
    ，七○不要打。B（證人甲○○）：好。」。嗣於九十六年
    十二月十五日上午九時二十二分許，由證人子○○以門號：
    0000000000號去電被告癸○○所使用之上開行動
    電話，通話內容為：「B（證人子○○）：ㄚ明嗎？我ㄚ發
    。A （被告癸○○）：你到了再打。B（證人子○○）：好
    ，約十分鐘。」；隨於九十六年十二月十五日上午九時二十
    七分許，由被告癸○○以其使用之上開行動電話，去電證人
    子○○所有上開行動電話，通話內容為：「A（被告癸○○
    ：乾仔店，到了嗎？你怎麼知道這支電話？B（證人子○○
    ）：阿發給我的。A（被告癸○○）：剛給你的。」，亦核
    與證人甲○○、子○○二人上開結述相符。４、綜上等情，
    足認被告癸○○辯稱：其並未於九十七年十二月十五日，販
    賣第一級毒品海洛因予證人甲○○一節，應非虛構之詞，堪
    值採信。本院綜合公訴人所提出之上開證據及卷內之所有直
    接及間接證據後，認為尚無法達到令通常一般之人均不致於
    有所懷疑，而得確信被告癸○○確有公訴人所指上開部分之
    犯行。此外，復查無其他積極確切之證據，足資證明被告癸○○確有上開部分之犯行。是揆諸上開說明意旨，此部分自
    應為被告癸○○無罪之諭知。(二)被告己○○、戊○○二人部
    分：１、證人辛○○於本院審理時，已明確結稱：「我在警
    詢及偵查中，依口卡照片所指認之賣我毒品的「輝哥」，並
    非在庭之被告戊○○。我只認識被告己○○，不認識被告戊○○。我只有於九十七年七月間，向被告己○○購買過三次
    海洛因，每次都是一千元（被告己○○此部分犯行，業經本
    院論罪科刑如前所述）。向被告己○○購買三次毒品所打的
    電話，與「輝哥」所使用之電話是不同的。之後，被告己○○就告訴我「輝哥」之0000000000號行動電話，
    叫我以後向「輝哥」拿毒品。0000000000號、0
    000000000號行動電話，是我打00000000
    00號行動電話與「輝哥」聯絡後，「輝哥」才告訴我的，
    該二支電話號碼不是被告己○○告訴我的。我向「輝哥」購
    買毒品都是打該三支行動電話，我打該三支行動電話給「輝
    哥」並未有由被告己○○接聽之情形，都是由「輝哥」接聽
    的。我向「輝哥」購買毒品後，就沒有再跟被告己○○聯絡
    ，只有跟「輝哥」聯絡（參本院卷(一)第二○○頁至第二○三
    頁、本院卷(二)第三三二頁至第三三四頁）。」等語。準此，
    自難徒以證人辛○○於偵查中所為僅以口卡指認之唯一結述
    ，即率認被告己○○、辛○○二人確有公訴人所指上開共同
    販賣第一級毒品海洛因之犯行。２、況被告己○○於警詢、
    偵查及本院準備程序、審理時，從未供述伊有與被告戊○○
    共同販賣第一級毒品海洛因予證人辛○○之犯行。３、至證
    人壬○○於九十七年十一月二十六日本院審理時，固結稱：
    曾撥打門號：0000000000號行動電話，向被告己○○、戊○○二人購買毒品（參本院卷(二)第三二九、三三○
    頁）云云。然證人壬○○於警詢、偵查中，並未曾指認被告
    戊○○曾與被告己○○共同販賣第一級毒品海洛因，致檢察
    官僅就被告己○○單獨販賣第一級毒品海洛因予證人壬○○
    之犯罪事實（即前述犯罪事實欄二、(二)５、所示部分），提
    起本件公訴，並經本院對被告己○○論罪科刑。且證人壬○○於九十六年九月二十四日本院審理，具結作證當時，除未
    當庭指認被告戊○○就是先前於偵查中所結稱之與被告己○○共同販賣第一級毒品海洛因之人外，反更結稱：「我並未
    與該偵查中所指之男子（合資）購買毒品（參本院卷(一)第一
    九九頁）。」云云。而被告己○○、戊○○二人復均否認曾
    共同販賣第一級毒品海洛因予證人壬○○（參本院卷(二)第三
    三二頁）。是證人壬○○事後始對被告戊○○所為之當庭指
    認，是否確與事實相符，顯非無疑。４、綜上所述，本院綜
    合公訴人所提出之上開證據及卷內之所有直接及間接證據後
    ，認為尚無法達到令通常一般之人均不致於有所懷疑，而得
    確信被告己○○、戊○○二人確有公訴人所指上開共同販賣
    第一級毒品海洛因予證人辛○○部分之犯行。此外，復查無
    其他積極確切之證據，足資證明被告被告己○○、戊○○二
    人確有上開部分之犯行。揆諸上開說明意旨，此部分（即不
    含被告己○○經本院前揭對伊論罪科刑之伊單獨三次販賣第
    一級毒品海洛因予證人辛○○部分）自應為該二人均無罪之
    諭知。
據上論斷，應依刑事訴訟法第二百九十九條第一項前段、第三百
零一條第一項，毒品危害防制條例第四條第一項、第十九條第一
項，刑法第十一條、第四十七條第一項、第五十九條、第五十一
條第五款，判決如主文。
本案經檢察官乙○○到庭執行職務。
中    華    民    國    98    年    1    月     19    日
                    刑事第六庭  審判長法 官  洪俊誠
                                      法 官  戴博誠
                                      法 官  唐敏寶
上正本證明與原本無異。
如不服本判決，應於判決送達後十日內，向本院提出上訴狀（須
附繕本及具體理由）。
                                      書記官  賴玉真
中    華    民    國    98    年    1    月     19    日
附錄犯罪科刑法條
毒品危害防制條例第四條第一項
製造、運輸、販賣第一級毒品者，處死刑或無期徒刑；處無期徒
刑者，得併科新臺幣一千萬元以下罰金。


司法院資訊處製作；財團法人民間司法改革基金會備份。
